---
title: "Semesterarbeit Explorative Datenanalyse"
author: "Gamper Gian, Bratschi Jonas"
format: pdf
editor: visual
output:
  pdf_document:
    toc: true
    page_breaks: "before"
---

{{< pagebreak >}}

```{r include=FALSE}
#setwd("C:\\Users\\jonas\\OneDrive\\Dokumente\\GitHub\\EXPD-Semesterarbeit\\EXPD Semesterarbeit")
setwd("C:\\Users\\glm87\\Documents\\GITHUB\\EXPD-Semesterarbeit\\EXPD Semesterarbeit")
# install.packages("ggplot2")
#install.packages("kableExtra")
library(ggplot2)
library(kableExtra)
#run in CMD::
# mpm --install tabu 
library(readr)
dat <- read_csv("school-shootings-data.csv")
```

# Einleitung

In dieser Semesterarbeit analysieren wir Daten zu Schießereien der letzten drei Jahrzehnte an US-Amerikanischen Schulen. Der Datensatz umfasst, basierend auf Forschung von Pah/Amaral/Hagan und Wikipedia,  eine Bandbreite von Vorfällen, von unbeabsichtigten Schüssen bis zu Massenmorden. Im Fokus steht die relative Gefährdung von Schülern durch Schusswaffen, unabhängig von den Tätermotiven. Den Datensatz stammt von der Website Kaggle (https://www.kaggle.com/code/ecodan/us-school-shootings-dataset).



# Tabelle mit den wichtigsten Variabeln und deren beschreibung
```{r, echo=FALSE, warning=FALSE, message=FALSE}
# Erstellen eines Dataframes mit Variablennamen und Beschreibungen
variable_descriptions <- data.frame(
  Variable = c(
    "uid", "nces_school_id", "school_name", "nces_district_id", "district_name", 
    "date", "school_year", "year", "time", "day_of_week", "city", "state", 
    "school_type", "enrollment", "killed", "injured", "casualties", "shooting_type", 
    "age_shooter1", "gender_shooter1", "race_ethnicity_shooter1", "shooter_relationship1", 
    "shooter_deceased1", "deceased_notes1", "age_shooter2", "gender_shooter2", 
    "race_ethnicity_shooter2", "shooter_relationship2", "shooter_deceased2", 
    "deceased_notes2"
  ),
  Beschreibung = c(
    "Einzigartige Identifikationsnummer", "NCES Schul-ID", "Name der Schule", 
    "NCES Distrikt-ID", "Name des Schuldistrikts", "Datum des Ereignisses", 
    "Schuljahr des Ereignisses", "Jahr des Ereignisses", "Uhrzeit des Ereignisses", 
    "Wochentag des Ereignisses", "Stadt der Schule", "Bundesstaat der Schule", 
    "Schultyp", "Anzahl der eingeschriebenen Schüler", "Anzahl der Todesopfer", 
    "Anzahl der Verletzten", "Gesamtzahl der Opfer", "Art des Schießereignisses", 
    "Alter des ersten Schützen", "Geschlecht des ersten Schützen", 
    "Rasse/Ethnizität des ersten Schützen", "Beziehung des ersten Schützen zur Schule", 
    "Informationen, ob der erste Schütze verstorben ist", "Anmerkungen zum Tod des ersten Schützen", 
    "Alter des zweiten Schützen", "Geschlecht des zweiten Schützen", 
    "Rasse/Ethnizität des zweiten Schützen", "Beziehung des zweiten Schützen zur Schule", 
    "Informationen, ob der zweite Schütze verstorben ist", "Anmerkungen zum Tod des zweiten Schützen"
  )
)

# Erzeugen der Tabelle mit kable für ein PDF-Dokument
kable(variable_descriptions, format = "latex", booktabs = TRUE, longtable = TRUE) %>%
  kable_styling(font_size = 7)

```

{{< pagebreak >}}

```{r, echo=FALSE, warning=FALSE, message=FALSE}
# Age of Shooter
vec_shooter_age <- c(dat$age_shooter1,dat$age_shooter2) 
vec_shooter_age <- na.exclude(vec_shooter_age)

hist(vec_shooter_age, col = "lightblue", xlab = "Age [Years]",
     main = "Age of school shooters", ylab = "Density",
     breaks = c(seq(0, 80, by = 1)),
     las = 1, freq = FALSE)
axis(side=1, at=seq(0, 100, by=10))
median_age_shooter <- median(vec_shooter_age,na.rm = TRUE)
abline(v = median_age_shooter, col = "red", lty = 1, lwd = 2)
legend("top", legend = paste("Median =", median_age_shooter), col = "red", lty = 1, lwd = 2)


```
Die Grafik zeigt ein Histogramm, das das Alter von Schützen auf der X-Achse mit dem Medianwert bei 16 Jahren und de relativen Häufigkeit auf der Y-Achse darstellt.
Primär konzentriert sich die Verteilung auf das Teenager Alter, was auf Schüler:innen hindeutet. Jedoch gibt es auch einige Schützen welche ein Alter deutlich über dem typischen Schulalter aufweisen. Dies könnten möglicherweise Lehrer:innen oder andere Angestellte der Schule sein.

{{< pagebreak >}}

```{r, echo=FALSE, warning=FALSE, message=FALSE}

# Number schoolshootings
hist(dat$year,
     breaks = c(seq(1999, 2023)),
     main = "Numbers of school shootings in the US since 1999",
     xaxt = "n",
     xlab = "Years",
     ylab = "Occurences",

     col = "lightblue")
axis(side = 1, at = seq(1999, 2023, by = 1), las = 2)

meanshootings <- length(dat$year)/length(unique(dat$year))

# Median
mediantable <- table(dat$year)
medianshootings <- median(c(mediantable))

# Add Median and Legend to plot
abline(h = medianshootings, col = "red", lty = 1, lwd = 2)
legend("top", legend = paste("Median Shootings: ", round(medianshootings, 2)), col = "red", lty = 1, lwd = 2)

```


Dieses Histogramm visualisiert die Anzahl an Schiessereien an Schulen für jedes Jahr, seit 1999. Der Median seit 1999 liegt hierbei bei 12 vorfällen pro Jahr. Über die Aussage des Medians in dieser Grafik lässt sich streiten. Nichtsdestotrotz ist aber eine klare zunahme der Fälle seit 2017 zu erkennen.


{{< pagebreak >}}

```{r, echo=FALSE, warning=FALSE, message=FALSE}

# Shooter Age / Number of casualties
plot(x = dat$age_shooter1,
     y = dat$casualties,
     col = adjustcolor("black", alpha = 0.2),
     pch = 19,
     main = "Shooter Age / Number of casualties",
     ylab = "Number of casualties",
     xlab = "Age of the shooter",
     log = "y",
     )
abline(v = median_age_shooter, col = "red", lwd = 2)
legend("topright", legend = paste("Median age of shooter: ", round(median_age_shooter, 2)), col = "red", lty = 1, lwd = 2)
```

In diesem Scatterplot sind auf der X-Achse die Altersangaben der Schützen und auf der Y-Achse die Anzahl der "Casualties" dargestellt, also der Toten und Verwundeten. Der Median des Schützenalters liegt bei 16 Jahren. Deutlich wird in der Grafik, dass diejenigen, die erheblichen Schaden verursacht haben, größtenteils im Altersbereich von 14 bis 20 Jahren anzutreffen sind. Dies legt nahe, dass diese Schützen möglicherweise klare Absichten hatten und entschlossen handelten, wobei wir annehmen, dass das Tatmotiv in dieser Altersgruppe wahrscheinlich auf einen Amoklauf zurückzuführen ist. Andererseits fällt auf, dass es sowohl sehr junge als auch sehr alte Schützen gibt, bei denen wir davon ausgehen, dass es sich hauptsächlich um Unfälle handelt.


{{< pagebreak >}}

```{r, echo=FALSE, warning=FALSE, message=FALSE}
# Casulties per shooting Type
diag_shooting_type <- ggplot(dat, aes(x = casualties, y = shooting_type)) +
  geom_boxplot()
diag_shooting_type + labs(x = "Casualties" , y = "Shooting Type" , title ="Casulties per shooting Type"  )
```
Die Obenstehende Boxplot Grafik stellt die Anzahl Opfer nach Art des Vorfalls dar. Dabei ist klar zu erkennen, dass  bei Indiscriminate die grösste Streuung vorhanden ist. Dies deutet darauf hin, dass die Opferzahlen bei solchen Vorfällen sehr unterschiedlich ausfallen. Bei Suiziden sowie Unfällen sind die Opferzahlen erwartungsgemäss eher gering.
{{< pagebreak >}}

```{r, echo=FALSE, warning=FALSE, message=FALSE}
# Killed vs injured
library(ggmosaic)
library(readr)
US_partys <- read_csv("US partys.csv")

US_partys$dominant_party <- ifelse(US_partys$`Republican/lean Rep.` > US_partys$`Democrat/lean Dem.`, "Republican", "Democratic")
names(US_partys)[names(US_partys) == "State"] <- "state"


dat <- merge(dat, US_partys[,c("state", "dominant_party")],
                     by = "state",
                     all.x = TRUE)

party_colors <- c("Democratic" = "blue", "Republican" = "red")

ggplot(data = dat, aes(x = injured, y = killed, color = dominant_party, shape = school_type)) +
  geom_point(position = position_jitter(width = 0.2, height = 0.2)) +
  scale_color_manual(values = party_colors) +
  ggtitle("Injuries and Killings by Party Affiliation and School Type")

```

In diesem Diagramm sind auf der X-Achse die Anzahl der verletzten Personen und auf der Y-Achse die Anzahl der getöteten Personen pro Vorfall dargestellt. Zusätzlich haben wir unseren Datensatz durch Informationen zur politischen Ausrichtung jedes Bundesstaates erweitert, die aus dem Wahljahr 2020 stammen. Die Symbole der Datenpunkte geben zudem Auskunft darüber, ob es sich um eine öffentliche oder private Schule handelt. Bemerkenswert ist, dass Schießereien anscheinend überwiegend an öffentlichen Schulen auftreten. Des Weiteren fällt auf, dass Schießereien mit vielen Toten und Verletzten hauptsächlich in demokratischen Staaten stattzufinden scheinen. Wir gehen davon aus, dass diese Korrelation auf eine Vielzahl von Faktoren zurückzuführen ist. Hierbei könnten die Hauptfaktoren unter anderem die Strenge der Waffengesetze, der allgemeine Zugang zu Waffen, sozioökonomische Unterschiede sowie die generelle politische Lage in den Bundesstaaten sein.

Wichtig ist aber, dass man anhnand von dieser Grafik keine Kausalität ableitet. Und auch das Simpsonsche Paradoxon ist hier nicht zu vernachlässigen, könnte es zum Beispiel sein, dass in demokratischen Staaten mehr Schulen sind oder allgemein die Bevölkerung jünger ist und somit mehr Personen zur Schule gehen?

{{< pagebreak >}}

```{r, echo=FALSE, warning=FALSE, message=FALSE}
# Killed vs gpc
library(ggmosaic)
library(readr)
guns <- read_csv("gun_pc_23.csv")
dat <- merge(dat, guns[,c("state", "gpc")],
             by = "state",
             all.x = TRUE)


ggplot(data = dat, aes(x = gpc, y = killed, color = dominant_party)) +
  geom_point(position = position_jitter(width = 0.2, height = 0.2)) +
  scale_color_manual(values = party_colors) +
  ggtitle("Gun Ownership per Capita vs. Killings by Party Affiliation")

```
In diesem Diagramm sind auf der X-Achse die Waffen pro 100 Einwohner (Guns per Capita) für den jeweiligen Bundestaat gemäss einem Datensatz aus dem Jahr 2023 und auf der Y-Achse die Anzahl der getöteten Personen pro Vorfall dargestellt. Zusätzlich haben wir unseren Datensatz durch Informationen zur politischen Ausrichtung jedes Bundesstaates erweitert, die aus dem Wahljahr 2020 stammen. Hier ist zu erkennen, dass die meisten Vorfälle in Bundestaaten mit einem gpc von 10 bis 30 stattfanden. Ein Anstieg von vorfällen in Bundestaaten mit höheren GPC ist aufgrund dieser Daten nicht zu Beobachten.